臺灣高等法院刑事判決
111年度上易字第1500號
上  訴  人  
即  被  告  乙○○


上列上訴人因家暴妨害名譽案件，不服臺灣新竹地方法院111年
度易字第449號，中華民國111年8月10日第一審判決（起訴案號
：臺灣新竹地方檢察署110年度調偵字第382號），提起上訴，本
院判決如下：
    主  文
上訴駁回。
    犯罪事實
一、乙○○為甲○之姊夫，2人間具有家庭暴力防治法第3條第4款所
    定之家庭成員關係；而陳○○為甲○所任職公司之主管。乙○○
    與甲○因故存有嫌隙，竟基於意圖散布於眾而散布文字誹謗
    之犯意，於附表「時間」欄所示之時間，在其新竹縣○○鄉○○
    村○○00號住處，以手機連接網際網路透過社群軟體FACEBOOK暱
    稱「○○○」，接續在特定多數人得共見共聞之網路頁面，發
    表如附表「留言內容」欄所示之內容，使上開使用社群軟體
    FACEBOOK之特定多數成員均得以瀏覽，以此方式指摘甲○對
    婚姻不忠之事項，足以貶損甲○之名譽及社會上之評價。
二、案經甲○訴請新竹縣政府警察局橫山分局報告臺灣新竹地方
    檢察署檢察官偵查起訴。
    理  由
壹、程序部分：
    本院認定事實所引用之下列證據資料（包含供述證據、文書
    證據等），並無證據證明係公務員違背法定程序所取得。又
    檢察官、被告乙○○於原審準備程序、審理時及本院審理時，
    對原審及本院所提示之被告以外之人審判外之供述，包括供
    述證據、文書證據等證據，就證據能力均未表示爭執，且迄
    言詞辯論終結前並未聲明異議，亦無顯有不可信之情況與不
    得作為證據之情形，本院審酌上開證據資料製作時之情況，
    尚無違法不當及證明力明顯過低之瑕疵，認為以之作為證據
    應屬適當，是依刑事訴訟法第159條至第159條之5規定，本
    院所引用供述證據及文書證據等，均有證據能力。
貳、實體部分：
一、事實之認定：
　  訊據上訴人即被告乙○○於本院審理時否認有何散布文字誹謗
    犯行，辯稱：「我的留言都是事實，別人跟我說甲○與他人
    有曖昧關係，我有跟甲○講過，並無誹謗之意。」云云。經
    查：
　㈠被告迭於原審及本院審理時，對其於附表「時間」欄所示之
    時間，在其新竹縣○○鄉○○村○○00號住處，以手機連接網際網路
    透過社群軟體FACEBOOK暱稱「○○○」，在臉書頁面發表如附
    表「留言內容」欄所示之內容，以此方式指摘甲○對婚姻不
    忠之事等情坦承不諱（見原審卷第39、46頁；本院卷第39頁
    ），並據證人即告訴人甲○於警詢及偵查中證述明確（見偵
    卷第6至9、38至第40頁；調偵卷第12至15頁），且有FACEBO
    OK截圖照片數張（見偵卷第11、12頁；調偵卷第24頁），足
    信為真實。
  ㈡被告雖辯稱其留言之事均屬真實，並無誹謗故意云云，惟：
　1.按刑法第310條第3項前段規定對於所誹謗之事，能證明其為
    真實者，不罰。惟同項但書另規定：「但涉於私德而與公共
    利益無關者，不在此限」，亦即言論內容縱屬真實，如所陳
    述者純屬個人私德，而與公共利益無關，仍無法解免於誹謗
    罪責之成立；且所謂公共利益，乃指有關社會大眾之利益，
    至於所謂私德，則指個人私生活領域範圍內，與人品、道德
    、修養等相關之價值評斷事項而言。是否僅涉及私德而與公
    益無關，應就告訴人之職業、身分或社會地位，依一般健全
    之社會觀念，就社會共同生活規範，客觀觀察是否有足以造
    成不利益於大眾之損害定之。
　2.本件告訴人並非週知之公眾人物，被告指摘告訴人違反婚姻
    忠實義務之事，屬告訴人非公開領域之私生活範疇，告訴人
    之婚姻止於告訴人與配偶間之關係，核與一般大眾事務無關
    ，亦與被告無涉，屬告訴人個人生活領域之隱私，僅涉私德
    而與公共利益無關，並非可受公評之事項，不論是否為真實
    ，被告均無從主張刑法第310條第3項前段規定阻卻違法，其
    所辯並不足採。
　㈢告訴人則於本院審理時指稱：「我們調解過2次，都沒有成立
    。本件是別人轉傳到我先生的手機，我先生告訴我這件事情
    ，我希望被告向我道歉，被告不覺得自己有錯，我也拿他沒
    辦法，我沒有提起民事賠償。」等語(見本院卷第40頁)，益
    見被告所為，已指摘足以毀損告訴人名譽甚明。
  ㈣綜上所述，被告辯稱其留言之事均為事實，無誹謗故意云云
    ，因涉告訴人私德，不得阻卻違法，其所辯自無依據，殊無
    足採。本件事證明確，被告誹謗犯行，洵堪認定，應依法論
    科。
　㈤至被告於本院審理時請求傳喚其妻，以證明告訴人與陳○○約
    會共用一把傘之事實，惟此涉告訴人之私德，無從阻卻違法
    ，已如前述；另聲請傳喚劉○○、蔡○，以證明其等在○○○○○工
    作，因告訴人藉職務上之權力使其等失業之事，然與本案無
    關。本件事證已明，前述待證事實均無調查之必要，附此敘
    明。
二、論罪之說明：
　㈠按家庭暴力，指家庭成員間實施身體或精神上不法侵害之行
    為；而家庭暴力罪，係指家庭成員間故意實施家庭暴力行為
    而成立其他法律所規定之犯罪，家庭暴力防治法第2條第1款
    、第2款定有明文。查被告與告訴人為二等旁系姻親關係，
    其等間具有家庭暴力防治法第3條第4款之家庭成員關係，故
    被告對告訴人為散布文字誹謗之行為，自該當家庭暴力防治
    法所稱之家庭暴力罪，惟因家庭暴力防治法之上開條文並無
    罰則規定，應依刑法第310條第2項之散布文字誹謗罪之規定
    予以論處。而公訴意旨雖漏未提及本案係屬家庭暴力罪，然
    起訴書之犯罪事實業已詳載被告為告訴人之姊夫，其等間具
    有家庭成員關係，況此並無涉罪名之變更，亦無礙於被告防
    禦權之行使，逕予補充。
　㈡次按名譽係指個人人格在社會生活上所受之評價，為個人在
    社會活動中之一種重要之生活利益，為使個人名譽不受他人
    無端之破壞，因之刑法乃設專章加以保護。而刑法第310條
    第2項之散布文字誹謗罪，其所謂之「散布」，係指散播傳
    布於不特定人或多數人，使大眾得知悉其內容者而言；所謂
    「指摘」，係指出摘發，即就某特定事實予以揭發而言；而
    「傳述」則指宣傳轉述，亦即就他人已揭發之事實，重為傳
    述，以廣其知名度者而言。另細繹刑法加重誹謗罪加重處罰
    之立法理由，乃衡量文字、圖畫之散布較普通誹謗罪之口頭
    上指摘或傳述，傳播範圍較廣、持續性較久遠、所造成之危
    害顯然較重所致；而電磁紀錄僅是表現文字之方法、工具之
    一種，與傳單、報章等亦僅係表現文字之媒介，呈現文字態
    樣並無二致，猶有甚者，乃電磁紀錄方式呈現文字散布之程
    度無遠弗屆，危害法益之程度更深更廣，應論以加重誹謗罪
    ，始為適當。
　㈢被告以網路貼文散布文字方式，指摘足以毀損告訴人名譽之
    事，核其所為，係犯刑法第310條第2項之散布文字誹謗罪。
　㈣被告係基於誹謗之單一犯意，於密接時、地，接續實施本件
    侵害同一法益之張貼附表所示貼文之數行為，各行為之獨立
    性極為薄弱，依一般社會健全觀念，實難以強行分開，在刑
    法評價上，以視為數個舉動之接續施行，合為包括之一行為
    予以評價，為接續犯，屬實質上一罪。
三、維持原判決及駁回上訴之理由：
　㈠原審以被告犯罪事證明確，據以論罪科刑，並審酌被告與告
    訴人係姐夫、小姨子之親誼關係，被告聞他人議論告訴人，
    本應以理性方式溝通排解，竟在特定多數網路使用者得以任
    意瀏覽見聞之FACEBOOK頁面上撰寫如附表所示之貼文，散布
    足以貶抑告訴人之名譽及人格評價之文字，且未能與告訴人
    達成和解，獲得告訴人原諒，惟念及被告犯後終能坦承犯行
    ，且被告無前案紀錄，有本院被告前案紀錄表在卷可稽，素
    行良好，兼衡其高中肄業之智識程度，現擔任清潔隊員，已
    婚，育有成年子2名、未成年子女1名，目前與配偶、未成年
    子女同住等一切情狀（見原審卷第47頁、本院卷第40頁），
    量處拘役20日，如易科罰金，以新台幣（下同）1千元折算1
    日。
　㈡經核原判決之事認用法均無違誤，量刑亦屬妥適。被告上訴
    以其所言為真實，無誹謗故意，應不罰，請求撤銷改判無罪
    為由，指謫原判決不當。惟查：原判決業依刑法第57條各項
    就卷內證據資料參互審酌，逐一剖析，認定被告確於附表所
    示之時間，在特定多數網路使用者得以任意瀏覽見聞之FACE
    BOOK頁面上撰寫如附表所示之貼文，散布足以貶抑告訴人之
    名譽及人格評價文字之誹謗犯行，是原審已審酌刑法第57條
    各項事由，在適法範圍內行使其量刑之裁量權，核無違法或
    不當之情形，業據本院詳述如前。被告於原審審理時表示：
    「我知道自己做錯了，以後不會了。」等語(見原審卷第46
    頁)，嗣於本院審理時翻異前詞否認有誹謗故意，惟其指摘
    告訴人違反婚姻忠實義務之事，屬告訴人個人生活領域之隱
    私，僅涉私德而與公共利益無關，並非可受公評之事項，告
    訴人並非公眾人物，不論是否為真實，被告均無從主張刑法
    第310條第3項前段規定阻卻違法，其上訴意旨忽略同條項但
    書規定，自不足採。原判決既無違誤，即應予維持。是被告
    之上訴，為無理由，應予駁回。
據上論斷，應依刑事訴訟法第368條，判決如主文。
本案經檢察官賴佳琪提起公訴，檢察官廖先志到庭執行職務。
中　　華　　民　　國　　111 　年　　11　　月　　30　　日
                  刑事第十七庭  審判長法　官  鄭水銓
                                      法　官  姜麗君
                                      法　官  黃雅芬
以上正本證明與原本無異。
不得上訴。
                                      書記官  鄭雅云
中　　華　　民　　國　　111 　年　　11　　月　　30　　日
附錄：本案論罪科刑法條全文　　　　　　　　　　　　　　　
刑法第310條：
意圖散布於眾，而指摘或傳述足以毀損他人名譽之事者，為誹謗
罪，處1年以下有期徒刑、拘役或1萬5千元以下罰金。
散布文字、圖畫犯前項之罪者，處2年以下有期徒刑、拘役或3萬
元以下罰金。
對於所誹謗之事，能證明其為真實者，不罰。但涉於私德而與公
共利益無關者，不在此限。 　　　　　　

附表
編號 時間(民國) 張貼處 留言內容  1 110年4月6日某時許 FACEBOOK暱稱「○○○」之個人頁面（朋友1076位) 「你給甲○的老公林○○穿綠衣帽」等語  2 110年4月9日21時25分許 同上 「我妹好.的老公叫林○○幾時換號了叫陳○○」等語  3 110年4月9日21時26分許 同上 「妹夫你叫陳○○，恭喜你我是」等語